【裁判字號】    92,交上訴,139
【裁判日期】    920814
【裁判案由】    公共危險等
【裁判全文】
臺灣高等法院刑事判決                          九十二年度交上訴字第一三九號
    上  訴  人
    即  被  告  乙○○
右上訴人因公共危險等案件，不服臺灣臺北地方法院九十一年度交訴字第七三號，中
華民國九十二年五月三十日第一審判決（起訴案號：臺灣臺北地方法院檢察署九十一
年度偵字第五四八九號、第一二四三二號），提起上訴，本院判決如左：
    主  文
上訴駁回。
    事  實
一、乙○○為群易汽車股份有限公司自用大貨車（拖吊車）司機，負責駕駛自用大貨
    車拖吊車輛，為從事駕駛業務之人；民國九十年十月十二日上午七時三十分許，
    乙○○駕駛車牌號碼ＢＰ－四二八號動力交通工具自用大貨車（拖吊車），沿臺
    北市○○○路○段由西向東方向行駛，行近該路段二十二之八號前約十五公尺處
    （檢察官誤載為二十二之八號前），本應注意車前狀況及兩車併行之間隔、隨時
    採取必要之安全措施，而當時天氣晴、日間自然光線、視距良好、市區○○道路
    乾燥、平直、無缺陷及障礙，依其智識、能力又無不能注意之情事，詎乙○○竟
    疏未注意與在其所駕車輛右側行駛之車輛保持間隔，貿然偏向右側行駛（檢察官
    誤載為自快車道駛入慢車道），適有甲○○騎乘車牌號碼ＲＪＲ－三七三號輕型
    機車同向在乙○○所駕車輛右側行駛，乙○○所駕車輛右側車身遂與甲○○所乘
    機車左側把手擦撞，甲○○被擦撞之後因而人車倒地，受有頸部外傷、左鎖骨骨
    折、左顳骨骨折、左側聽力障礙之傷勢。乙○○駕駛動力交通工具肇事致甲○○
    受傷後，竟未停車協助救護，旋即駕車加速逃逸，嗣經騎乘另輛機車、在場目睹
    之甲○○友人林樹土後載李錦志、由李錦志停留現場救護甲○○，林樹土則騎乘
    機車尾隨追躡乙○○所駕車輛至該路段與新生北路一段平面道路交岔路口、再尾
    隨右轉至不明路口，記下車號及乙○○服務證上姓名後報警，始為警循線查獲。
二、案經甲○○訴由臺北市政府警察局中山分局報請臺灣臺北地方法院檢察署檢察官
    偵查起訴。
    理  由
一、訊據被告乙○○固不否認為自用大貨車（拖吊車）司機，負責駕駛自用大貨車拖
    吊車輛，為從事駕駛業務之人，九十年十月十二日上午七時三十分許，其駕駛車
    牌號碼ＢＰ－四二八號動力交通工具自用大貨車（拖吊車），沿臺北市○○○路
    ○段由西向東方向行駛，行至該路段與新生北路一段平面道路交岔路口及右轉後
    之不明路口，二度遇林樹土騎乘機車追趕告稱發生車禍、遭林樹土記下車號、姓
    名等情不諱，惟矢口否認駕駛拖吊車與甲○○所乘機車發生碰撞，及駕駛動力交
    通工具肇事致甲○○受傷仍加速逃逸。辯稱：當日經林樹土告知與他人碰撞後，
    曾下車察看車輛，並未發現任何碰撞痕跡，伊既未與告訴人所乘機車發生碰撞，
    故不予理會而逕自返回位在臺北市○○○路二十一號之拖吊場，伊確未撞到對方
    ，而且告訴人甲○○也有喝酒，是否自己跌倒的，伊也不曉得等語。
二、經查：
（一）被告為自用大貨車（拖吊車）司機，負責駕駛自用大貨車拖吊車輛，為從事駕
      駛業務之人，於九十年十月十二日上午七時三十分許，駕駛車牌號碼ＢＰ－四
      二八號動力交通工具自用大貨車（拖吊車），沿臺北市○○○路○段由西向東
      方向行駛，行近該路段二十二之八號前約十五公尺處，因疏未注意與在其所駕
      車輛右側行駛之車輛保持間隔，貿然偏向右側行駛，適告訴人甲○○騎乘車牌
      號碼ＲＪＲ－三七三號輕型機車同向在被告所駕車輛右側行駛，被告所駕駛車
      輛右側車身遂與告訴人所乘機車左側把手擦撞，告訴人因而人車倒地，受有頸
      部外傷、左鎖骨骨折、左顳骨骨折、左側聽力障礙之傷勢，被告駕駛動力交通
      工具肇事致告訴人受傷後，竟未停車協助救護，旋加速逃逸，嗣因騎乘另輛機
      車、在場目睹之告訴人友人林樹土後載李錦志、由李錦志停留現場救護告訴人
      ，林樹土則騎乘機車尾隨追躡被告所駕車輛至該路段與新生北路一段平面道路
      交岔路口、再尾隨右轉至不明路口，記下車號及被告服務證上姓名後報警，始
      由員警循線查獲被告之事實，已經告訴人甲○○於警訊、偵查、原審審理及本
      院調查中指訴纂詳，核與證人即騎乘另輛機車、在場目睹之甲○○友人林樹土
      、李錦志證述情節相符，並有臺北市政府警察局中山分局交通分隊道路交通事
      故調查報告表、談話紀錄表、補充資料表、診斷證明書、診斷書、車籍作業系
      統－查詢認可資料附卷可稽；其中事故發生地點依告訴人所乘機車刮地痕起點
      判斷，應在臺北市○○○路○段由西向東方向近二十二之八號前約十五公尺處
      ，又臺北市○○○路○段由西向東方向僅一快車道，並無快、慢二車道，此觀
      道路交通事故調查報告表及卷附道路現況照片所載自明；而肇事當日天氣晴、
      日間自然光線、視距良好、市區○○道路乾燥、平直、無缺陷及障礙，依被告
      之智識、能力並無不能注意之情事，另據到場處理之員警觀察、記載詳明，有
      臺北市政府警察局中山分局交通分隊道路交通事故調查報告表可考。
（二）被告雖一再否認曾與告訴人所騎乘機車發生碰撞，辯稱當日經證人林樹土告知
      與他人碰撞後，曾下車察看車輛，並未發現任何碰撞痕跡，其既未與告訴人所
      乘機車發生碰撞，故不予理會而逕自返回位在臺北市○○○路二十一號之拖吊
      場云云，然查當日被告駕駛車牌號碼ＢＰ－四二八號動力交通工具拖吊車同向
      在告訴人所乘機車左側行駛，因疏未注意與在其所駕車輛右側行駛之車輛，貿
      然偏向右側行駛，而與告訴人所騎乘之機車左側把手擦撞，致告訴人人車倒地
      ，受有頸部外傷、左鎖骨骨折、左顳骨骨折、左側聽力障礙之傷勢等情，迭經
      告訴人甲○○於警訊、偵查、原審及本院調查中指訴歷歷，經核與證人林樹土
      、李錦志證述之情節及臺北市政府警察局中山分局交通分隊道路交通事故調查
      報告表、談話紀錄表、補充資料表、診斷證明書、診斷書、車籍作業系統－查
      詢認可資料所載一致，前已述及，雖證人林樹土、李錦志二人為告訴人友人，
      但渠等與被告素不相識，並無任何宿怨仇隙，此經被告自承無訛，衡情證人二
      人應無共同羅織誣陷被告之可能或必要，且被告所駕駛之車輛為紅色拖吊車，
      證人林樹土亦應無在尾隨追躡過程中錯認之可能，況被告既與告訴人、證人無
      任何冤仇，渠等自無可能知悉被告當日將駕駛車輛行經該處，以告訴人所受之
      頸部外傷、左鎖骨骨折、左顳骨骨折、左側聽力障礙之傷勢不輕，告訴人又豈
      有可能在因其他事由人車倒地受傷後，旋負傷倒臥路面、等候素不相識之被告
      駕車恰好行經該處，再與友人林樹土、李錦志議妥設計構陷被告於過失傷害、
      公共危險罪名之理？又如果告訴人所騎乘機車係與其他車輛碰撞後倒地受傷，
      告訴人又豈會容任真正肇事人離去、冒求償無門之風險，再誣指被告肇事以陷
      被告於過失傷害、公共危險罪刑責？是當日被告所駕駛車牌號碼ＢＰ－四二八
      號動力交通工具拖吊車因疏未注意，突然向右偏駛而擦撞告訴人所騎乘之機車
      、致告訴人人車倒地受傷之犯罪事實，堪以認定。
（三）再告訴人所騎乘之機車與被告所駕車輛擦撞後在地面滑行達十四‧七公尺，此
      觀道路交通事故調查報告表所載自明，而事故發生路段即臺北市○○○路○段
      西向東方向、林森北路與新生北路間路面甚為平直，有臺北市政府警察局中山
      分局北市警中分刑字第０九二六二一九四五００號覆函暨道路相片在卷可佐，
      被告身為職業大貨車駕駛人、領有職業大貨車駕駛執照，焉有可能未發覺肇事
      、告訴人倒地受傷？況證人林樹土曾在臺北市○○○路○段與新生北路一段平
      面道路交岔路口告知被告肇事致人受傷，此經被告坦認不諱，雖該路口距事故
      發生地點約四百公尺，有前揭臺北市政府警察局中山分局北市警中分刑字第０
      九二六二一九四五００號覆函暨道路相片在卷可參，但該距離仍非視力所不能
      及，被告竟未下車察看、逕自轉彎離去，其明知駕車肇事致人受傷，仍未協助
      救護而逃逸，殆無疑義。被告雖辯稱其事後有返回車禍現場，惟告訴人已不在
      現場云云，惟查被告於肇事撞傷告訴人當時即應下車處理，其竟繼續行駛未家
      理睬，而經證人林樹土追及之後，猶不立即返回，所辯無逃逸之企圖，顯難採
      信。又其肇事逃逸之事證已臻明確，其雖請求調取上開肇事現場之錄影設備乙
      節，惟被告既未敘明錄影之地段或該錄影帶之存放地點，故究有無該錄影設備
      不明，況本件事證已明，認無調查之必要，併予敘明。
（四）按汽車行駛時，駕駛人應注意車前狀況及兩車併行之間隔，並隨時採取必要之
      安全措施，道路交通安全規則第九十四條第三項定有明文。本件被告於九十年
      十月十二日上午七時三十分許，駕駛車牌號碼ＢＰ－四二八號動力交通工具自
      用大貨車（拖吊車），沿臺北市○○○路○段由西向東方向行駛，行近該路段
      二十二之八號前約十五公尺處，當時天氣晴、日間自然光線、視距良好、市區
      ○○道路乾燥、平直、無缺陷及障礙，依其智識、能力又無不能注意之情事，
      被告竟疏未注意與在其所駕車輛右側行駛之車輛保持間隔，貿然偏向右側行駛
      ，適告訴人騎乘車牌號碼ＲＪＲ－三七三號輕型機車同向在被告所駕車輛右側
      行駛，被告所駕車輛右側車身遂與告訴人所乘機車左側把手擦撞，告訴人因而
      人車倒地，受有頸部外傷、左鎖骨骨折、左顳骨骨折、左側聽力障礙之傷勢，
      被告自應負過失責任，且被告之過失行為與告訴人之受傷間，有相當因果關係
      甚明。
  綜上所述，本件事證已臻明確，被告所辯核無可採，其犯行堪以認定，應依法論科
  。
三、查被告為群易汽車股份有限公司自用大貨車（拖吊車）司機，負責駕駛自用大貨
    車拖吊車輛，為從事駕駛業務之人，核其所為，係犯刑法第二百八十四條第二項
    前段從事業務之人，因業務上過失傷害人罪、第一百八十五條之四駕駛動力交通
    工具肇事致人傷而逃逸罪所犯上開二罪，犯意各別、行為互殊，應分論併罰。
四、原審認被告罪證明確，援引刑法第一百八十五條之四、第二百八十四條第二項前
    段、第五十一條第五款，罰金罰鍰提高標準條例第一條前段之規定，並審酌被告
    並無前科、素行良好，有被告全國前案紀錄表在卷可資參佐，其犯後否認犯行、
    飾詞狡辯、顯無悔意、不知反省，而被告因一時貪便求快、疏未遵守道路交通安
    全規則因而肇事致人受傷，肇事後旋即逃逸，置他人生命、身體、健康不顧，告
    訴人所受傷勢非輕，事故發生迄今已逾一年半，猶拒不賠償告訴人所受損害，漠
    視他人身心痛苦等一切情狀，分別就業務過失傷害部分，處有期徒刑五月；駕駛
    動力交通工具肇事，致人受傷而逃逸部分，處有期徒刑十月，應執行有期徒刑一
    年二月，以資懲儆。原審認事用法，並無不合，量刑亦屬妥適，被告提起上訴，
    其猶執陳詞否認犯罪，上訴核無理由，應予駁回。
據上論斷，應依刑事訴訟法第三百六十八條，判決如主文。
本案經檢察官洪泰文到庭執行職務。
中      華      民      國    九十二    年      八      月     十四     日
                              臺灣高等法院交通法庭
                                  審判長法  官  陳  正  雄
                                        法  官  許  宗  和
                                        法  官  許  錦  印
右正本證明與原本無異。
駕駛動力交通工具肇事致人傷而逃逸部分如不服本判決應於收受送達後十日內向本院
提出上訴書狀，其未敘述上訴之理由者並得於提起上訴後十日內向本院補提理由書（
均須按他造當事人之人數附繕本），其餘不得上訴。
                                        書記官  楊  妙  恩
中      華      民      國    九十二    年      八      月     十八     日
附錄本案論罪科刑法條全文：
中華民國刑法第一百八十五條之四：
駕駛動力交通工具肇事，致人死傷而逃逸者，處六月以上五年以下有期徒
刑。
刑法第二百八十四條第二項：
因過失傷害人者，處六月以下有期徒刑、拘役或五百元以下罰金，致重傷
者，處一年以下有期徒刑、拘役或五百元以下罰金。
從事業務之人，因業務上之過失傷害人者，處一年以下有期徒刑、拘役或
一千元以下罰金，致重傷者，處三年以下有期徒刑、拘役或二千元以下罰
金。


司法院資訊處製作；財團法人民間司法改革基金會備份。
